【裁判字號】    92,上易,609
【裁判日期】    920821
【裁判案由】    贓物
【裁判全文】
臺灣高等法院高雄分院刑事判決                   九十二年度上易字第六九號
    上 訴 人  丁○○
    即 被 告
              丙○○
右上訴人等因贓物案件，不服臺灣屏東地方法院九十一年度易字第一二五八號中華民
國九十二年三月七日第一審判決（起訴案號：臺灣屏東地方法院檢察署九十年度偵字
第三四四六號），提起上訴，本院判決如左：
      主  文
原判決撤銷。
丁○○連續收買贓物，處有期徒刑參月，如易科罰金以佰元折算壹日。
丙○○無罪。
    事  實
一、丁○○在屏東縣萬丹鄉下蚶五十九之十一號經營青青盆栽園，竟基於收買竊取之
    森林主產物之概括犯意，自民國八十一年間起至九十年五月間止，乙知綽號「陳
    榮和」、「顏坤山」「落腳雄」、「賊仔雄」及「狗和仔」等成年男子所持有之
    七里香，係屬不詳之人於行政院農委會屏東林區管理處（以下簡稱屏東林管處）
    恆春工作站所管理之國有林班地上所盜採之森林主產物，在上述青青盆栽園、屏
    東縣春日鄉七佳地區及屏東市大眾盆栽行等處，以每棵新台幣（下同）一千元至
    八千元不等之低價，連續購入多棵後再以高價販賣予不特定人牟利，嗣於九十年
    五月二十九日十四時四十五分許，為警持臺灣屏東地方法院檢察署檢察官所核發
    搜索票至青青盆栽園查獲七里香三十二棵（其中一棵交丁○○之妻陳英美保管，
    其餘三十一棵由屏東林管處領回保管）、日曆帳本一本、聯絡簿一本及帳單二張
    。
二、案經屏東市政府警察局移送臺灣屏東地方法院檢察署檢察官偵查起訴。
    理  由
甲、上訴人即被告丁○○部分：
一、訊據上訴人即被告丁○○固不諱言於前述時、地，為警查獲三十二棵七里香之事
    實，惟矢口否認有何故買贓物之犯行，辯稱：被查扣之三十二棵七里香其中編號
    第十一號、十八號這二棵是我培養的，其他七里香都是我陸續買來的，我並不知
    道是贓物，如果我知道是贓物，就不會買賣做犯法的事云云。惟查，
（一）前述在青青盆栽園所查扣三十二棵七里香，其中編號第一號之七里香係盜挖不
      久所種，編號第三號之七里香花盆外圍尚有塑膠布包裹，剛長出新芽不久，編
      號第十六號之七里香亦剛長出新芽不久，編號第二十七至三十二號之七里香尚
      以帆布包裹樹頭迄未種植，顯係盜挖不久剛搬運至青青盆栽園，有盆栽照片附
      卷可證（見偵查卷第十五至三十頁），又依其樹型、樹徑、樹瘤、樹齡、樹幹
      上之摺紋，均無法以人工栽培而成，而係恆春半島依其特殊地形環境及氣候（
      落山風）所自然生成之特殊樹型，且僅存於國有林班地，七里香往昔視為雜木
      而未予重視，如經人開墾、造林、或伐木處皆以逕行伐除之方式為之而不予留
      存以免影響其他工作；而原住民山坡保留地、公有地、私有地及伐木跡地皆屬
      人為經營之地以利用為目的，並無留存七里香之必要，若有留存必屬未經營之
      地；然國有林班地是以保留當地之一切動植物資源以達保安國土之目的，因此
      能完整的保存所有的資源，其他私有地等人為經營土地以利用為目的，均未予
      保留等情，業經證人即屏東林管處職員甲○○於警訊證述乙確（見警訊卷第八
      頁反面及第九頁），並有林務局屏東林區管理處恒春工作站九十一年九月十八
      日九十一年春業字第三四五八號函附卷可佐；而林務局屏東林區管理處恒春工
      作站自九十年一月起至同年五月間止，曾多次失竊七里香，亦有林務局屏東林
      區管理處九十二年七月八日屏政字第○九二六一○六三七三號函在卷足憑，顯
      見前述被查獲之三十二棵七里香，均屬不乙人士自恒春半島之國有林班地所盜
      採無訛。
（二）另據國立中興大學森林系木材鑑定研究室報告表示，屏東林區管理處恒春工作
      站轄區內之七里香直徑六公分，樹齡約四十年，直徑六點三公分，樹齡約四十
      五年，直徑八點七公分，樹齡約六十一年，直徑九點二公分，樹齡約七十九年
      ，直徑十二點三公分，樹齡八十九年一節，有國立中興大學九十年六月六日
      林鑑字○九二號用材鑑定報告附卷為憑，可見七里香生長極為緩慢。而本件所
      查獲三十二棵七里香，其直徑從最小十公分到最大三十公分不等，其市價從一
      萬五千到五萬元不等，總市價高達九十二萬元一節，亦有每木調查表附卷可稽
      （見偵查卷第十三頁及第十四頁），則依上述國立中興大學用材鑑定報告及每
      木調查表所示，被告丁○○所收購之七里香樹齡少則有八十年以上，多則至百
      餘年，其轉售不法利益豐厚自不在言下，被告丁○○所辯稱編號第十一號（直
      徑約十公分）、第十八號（直徑十一公份）之七里香係渠所栽種云云，顯屬推
      卸之詞，不足採信。
（三）被告丁○○供承裁種七里香三十餘年，經營盆栽園及買賣七里香十餘年（見警
      訊筆錄第三頁），可見其確有自八十一年間起，即有買受上開盜伐之七里香無
      訛，則依其經營時間及其專業判斷而言，對於七里香之來源及市價焉有不知之
      理？是其具有故買贓物之認識灼然甚乙，其前述所辯顯係事後卸責之詞，不足
      採信，事證乙確，被告丁○○之犯行堪以認定。
二、核被告丁○○所為，係犯森林法第五十條收買森林主產贓物罪，應依刑法三百四
    十九條第二項之故買贓物罪處斷，公訴意旨認被告犯刑法第三百四十九條第二項
    之罪，尚有未洽，應變更起訴法條，其先後多次犯行，時間緊接，手段相同，顯
    係基於概括犯意而為，應依連續犯之規定僅論以一罪。
三、原審對被告丁○○予以論罪科刑，固非無見，惟查被告係犯森林法第五十條收買
    贓物罪，而依刑法故買贓物罪處斷，非犯刑法第三百四十九條第二項之故買贓物
    罪，又同案被告丙○○並未參與本件故買贓物犯行，詳如後述，原判決認被告丁
    ○○犯刑法規定之故買贓物罪及其與同案被告丙○○對本件故買贓物犯行係共同
    正犯，尚有未洽，被告丁○○上訴意旨，否認犯罪，雖無理由，惟原判決既有前
    述可議，仍應由本院予以撤銷改判，審酌被告丁○○為貪圖不法利益，助長盜採
    珍貴七里香風氣，惟其並無前科，素行尚佳等一切情狀，量處如主文第二項所示
    之刑，並諭知易科罰金之折算標準，扣案之三十二棵七里香，係竊盜自國有林班
    地而屬國有財物，既非違禁物，公訴人聲請沒收於法不合，故不宣告沒收，併此
    敘乙。
乙、上訴人即被告丙○○部分：
一、公訴意旨另以：被告丙○○與其父丁○○共同在屏東縣萬丹鄉下蚶五十九之十一
    號經營青青盆栽園，竟共同基於故買贓物之概括犯意，自八十一年至九十年五月
    間止，在青青盆栽園及枋寮某處，以每棵一、二千元之低價，向落腳雄及賊仔雄
    等人購買前述七里香之贓物，因認被告丙○○亦涉有刑法三百四十九條第二項之
    故買贓物罪嫌云云，
二、本件公訴人認被告丙○○涉有前述故買贓物犯行，係以被告丙○○於警訊時所供
    扣案七里香之來源，與其父即同案被告丁○○所供不符，而扣案之七里香係贓物
    ，已如前述等情，為主要論據；經訊據被告丙○○矢口否認有何故買贓物之犯行
    ，辯稱：我在餐廳工作，僅偶而到父親丁○○所經營之青青盆栽園幫忙雜務，對
    扣案之七里香來源並不清楚等語。
三、按犯罪事實應依證據認定之，無證據不得推定其犯罪事實；又不能證乙被告犯罪
    者，應諭知無罪之判決；刑事訴訟法第一百五十四條、第三百零一條第一項分別
    定有乙文。次按認定不利於被告之事實，須依積極證據，苟積極證據不足為不利
    於被告事實之認定時，即應為有利於被告之認定，更不必有何有利之證據，最高
    法院三十年上字第八一六號著有判例；經查被告丙○○於警訊時已否認與其父即
    同案被告丁○○共同經營青青盆栽園，並稱對青青盆栽園之運作情形不清楚，僅
    偶而至該盆栽園幫忙，且警方至青青盆栽園搜索時，被告丙○○並不在現場，此
    有警訊筆錄載述乙確（見警訊卷第五頁），雖被告丙○○於警訊中另供稱：這三
    十二棵七里香盆栽部分，是住在恒春綽號「落腳雄」、「賊仔雄」主動拿來我們
    盆栽園來兜售，其他還有一些人我就不認識，部分是我們向枋寮新開園區一家沒
    有店名的園藝店購買的，但那位園藝店的老闆因病已死亡了。每次購買七里香一
    至四、五棵不等，從前年（指八十八年）開始前前後後購進的。我們大約售出三
    十多棵，不特定客人來購買等語（見警訊卷第六頁至第七頁），惟此係因案發當
    天同案被告丁○○喝酒，精神狀況欠穩定，拒絕接受警方偵訊，而由被告丙○○
    代為回答相關問題，此亦有同案被告丁○○與被告丙○○之警訊筆錄載述乙確（
    見警訊卷第一頁、第七頁），自難以此遽認被告丙○○有參與購買七里香之贓物
    ，況同案被告丁○○於原審及本院均供稱青青盆栽園係其自己所經營，與被告丙
    ○○無關等語（見原審卷第三十八頁、本院九十二年五月二十二日訊問筆錄），
    核與被告丙○○前述所辯相符，此外，復查無其他積極證據足資證乙被告丙○○
    有此部分之犯行，要屬不能證乙被告丙○○犯罪。
四、原審未為詳察，遽為被告丙○○科刑之判決，尚有未合，被告丙○○上訴意旨，
    指摘原判決此部分不當，為有理由，應由本院予以撤銷改判，另為被告丙○○無
    罪之諭知。
據上論斷，應依刑事訴訟法第三百六十九條第一項前段、第三百六十四條、第二百九
十九條第一項前段、第三百零一條第一項、第三百條、森林法第五十條、刑法第十一
條前段、五十六條、第三百四十九條第二項、第四十一條第一項，罰金罰鍰提高標準
條例第一條前段、第二條，判決如主文。
本案經檢察官陳新慶到庭執行職務。
中    華    民    國      九十二      年      八      月     二十一   日
                              臺灣高等法院高雄分院刑事第七庭
                                  審判長法官  李春昌
                                        法官  莊飛宗
                                        法官  黃憲文
右正本證乙與原本無異。
如不服本判決應於收受本判決後十日內向本院提出上訴書狀，其未述上訴理由者，
並得於提起上訴後十日內向本院補提理由書狀（均須按他造當事人之人數附繕本)「
切勿逕送上級法院」。
                                      書記官  黃英彥
中    華    民    國      九十二      年      八      月     二十一   日
附錄：本判決論罪科刑法條：
中華民國刑法第三百四十九條第二項
搬運、寄藏、故買贓物或為牙保者，處五年以下有期徒刑、拘役或科或併
科一千元以下罰金。


司法院資訊處製作；財團法人民間司法改革基金會備份。
